【裁判字號】    99,訴,1
【裁判日期】    990208
【裁判案由】    侵權行為損害賠償
【裁判全文】
臺灣臺南地方法院民事判決                 99年度訴字第1號
原      告  乙○○
被      告  甲○○
訴訟代理人  鄭世賢律師
上列被告傷害案件，原告提起刑事附帶民事訴訟，請求侵權行為
損害賠償事件（98年度附民字第140號），經本院刑事庭移送民
事庭審理，本院於民國99年1月25日言詞辯論終結，判決如下：
    主  文
被告應給付原告新臺幣肆萬柒仟元，及自民國九十八年八月二十
七日起至清償日止，按年息百分之五計算之利息。
原告其餘之訴駁回。
訴訟費用由被告負擔十分之一，其餘由原告負擔。
本判決原告勝訴部分得假執行，但被告以新臺幣肆萬柒仟元為原
告預供擔保，得免為假執行。
原告其餘假執行之聲請駁回。
    事實及理由
一、原告起訴主張：
  (一)原告應被告之邀約，於民國97年10月5日17時許，在臺南縣
    新營市○○路「天鵝湖竹炭練歌場」同桌飲酒，被告竟因細
    故與訴外人劉陸泉聯手毆打原告，致原告受有(1)臉、頭皮及
    頸之挫傷（左前額鈍傷，血腫3×4公分）；(2)臉、頸及頭皮
    磨傷或擦傷；(3)前胸壁挫傷；(4)後背部挫傷；(5)左上犬齒、
    第一臼齒斷裂等傷害。被告所犯傷害案件，經檢察官以98年
    度調偵字第211號提起公訴，並經本院刑事庭以98年度簡字
    第2978號判處被告有期徒刑2個月在案。按因故意或過失，
    不法侵害他人之權利者，負損害賠償責任。又不法侵害他人
    之身體、健康、名譽、自由、信用、隱和、貞操，或不法侵
    害其他人格法益而情節重大者，被害人雖非財產上之損害，
    亦得請求賠償相當之金額。民法第18 4條第1項前段、第195
    條第1項分別定有明文。據此，原告依侵權行為法律關係，
    請求被告賠償下列損害：
    (1)醫療費用：牙醫門診醫療費用新臺幣（下同）17,000元及
      中藥費用75,000元，共計92,000元。
    (2)精神慰撫金：原告因被告上開傷害行為，受有上開傷害，
      原告之傷勢雖經持續追蹤治療，惟迄今仍有頭暈及牙齒咬
      合困難等後遺症，除嚴重影響日常生活外，並可能終身需
      忍受上開後遺症所帶來之不便與痛苦，是原告身心所承受
      之壓力及精神痛苦，實非筆墨所能形容。為此，爰請求精
      神慰撫金500,000元。
    (3)以上合計592,000元。
  (二)並聲明：(1)被告應給付原告592,000元，及自起訴狀繕本送
    達翌日起至清償日止，按年利率5%計算之利息；(2)訴訟費用
    由被告負擔；(3)願供擔保，請准宣告假執行。
二、被告則以：被告固於97年10月5日酒後發生口角衝突，被告
    願意賠償原告牙齒診治費17,000元，惟原告支付中藥費用
    75,000元，則與被告毆打行為無關，原告此部分主張，應無
    可採；又原告主張精神慰撫金500,000元，實屬過高，亦無
    理由。並聲明：(1)原告之訴駁回；(2)訴訟費用由原告負擔；
    (3)如受不利判決，願供擔保請准宣告免為假執行。
三、本院得心證之理由：
    原告主張被告毆打原告，致原告受有傷害，爰請求被告賠償
    醫藥費92,000元及精神慰撫金500,000元等情，被告對於原
    告所受傷害及支出牙醫診治費用之事實並不爭執，惟以上開
    情詞為辯，是本件所應審究者為：原告請求之項目及數額是
    否正當？茲將本院判斷意見說明如下。
  (一)被告與原告於97年10月5日17時許，在臺南縣新營市○○路
    「天鵝湖竹炭練歌場」同桌飲酒，因細故發生爭執，被告徒
    手毆打原告，使原告受有(1)臉、頭皮及頸之挫傷，眼除外（
    左前額鈍傷，血腫3×4公分）；(2)臉、頸及頭皮磨傷或擦傷
    ，眼除外，未提及感染；(3)前胸壁挫傷；(4)後背部挫傷，皮
    下瘀血3×0.5公分；(5)左上犬齒、第一臼齒斷裂等傷害等情
    ，為被告所不爭執，並有原告提出行政院衛生署新營醫院97
    年10月6日診斷證明書1紙為證（見本院98年度附民字第140
    號卷第4頁）。又被告因本件傷害行為，經臺灣臺南地方法
    院檢察署檢察官以98年度調偵字第211號偵查起訴，經本院
    於98年12月15日以98年度簡字第2978號判處被告有期徒刑2
    月在案，此經本院依職權調閱本院98年度簡字第2978號傷害
    案件刑事卷宗核閱無誤，益證原告此部分之主張為真實可信
    。
  (二)按因故意或過失，不法侵害他人之權利者，負損害賠償責任
    ；不法侵害他人之身體、健康、名譽、自由、信用、隱私、
    貞操，或不法侵害其他人格法益而情節重大者，被害人雖非
    財產上之損害，亦得請求賠償相當之金額；民法第184條第1
    項前段、第195條第1項分別定有明文。是原告毆打原告致原
    告受有上開傷害，已如上述，原告依據侵權行為法律關係，
    請求損害賠償之項目及數額應否准許，分述於下：
    (1)醫藥費：原告於97年10月5日遭被告毆打，於97年10月14
      日至范氏牙醫診所就診，經醫師診斷為第21、24號牙，牙
      齒斷裂，殘留齒根，原告於范氏牙醫診所自費製作假牙，
      共支出假牙費17,000元等情，此有范氏牙醫診所97年11月
      13日診斷證明書及牙醫門診總額支付制度保險醫療費用明
      細及收據附卷可稽（見本院98年度附民字第140號卷宗第5
      、7頁），被告對於上開費用之支出並不爭執，堪可採認
      。至原告另主張依一般習俗受傷要吃傷藥，因而支出中藥
      費用75,000元一節，並提出免用發票收據5紙為證（見本
      院98年度附民字第140號卷宗第8-10頁），則為被告所否
      認一節，按當事人主張有利於己之事實，就其事實有舉證
      之責任，民事訴訟法第277條規定甚明，上開收據尚不能
      證明原告為治療其傷勢必要醫療費用，難認原告主張中藥
      費用支出75,000元與本件傷害有關，從而，原告請求上述
      醫藥費用17,000元部分，應予准許，逾此部分之請求，洵
      非有據，不應准許。
    (2)精神慰撫金：
    1.按慰藉金之賠償須以人格權遭遇侵害，使精神上受有痛苦
      為必要，其核給之標準固與財產上損害之計算不同，然非
      不可斟酌雙方身分資力與加害程度，及其他各種情形核定
      相當之數額（最高法院51年度台上字第223判例意旨參照
      ）；又非財產上損害之慰撫金數額，究竟若干為適當，應
      斟酌兩造身分、地位及經濟狀況，俾為審判之依據（最高
      法院85年度台上字第511號判決意旨參照）。是慰撫金之
      賠償以身體、健康、名譽、自由、信用、隱私、貞操，或
      其他人格法益遭受侵害，而情節重大者，被害人精神上受
      有痛苦為必要，其核給之標準與財產上損害之計算不同，
      惟非不可斟酌雙方身分、資力與加害程度，及其他各種情
      形核定相當之數額；換言之，以人格權遭遇侵害，受有精
      神上之痛苦，而請求慰撫金之賠償，其核給之標準，須斟
      酌雙方之身分、資力與加害程度及其他各種情形核定相當
      之數額。
    2.被告毆打原告，使原告受有(1)臉、頭皮及頸之挫傷，眼除
      外（左前額鈍傷，血腫3×4公分）；(2)臉、頸及頭皮磨傷
      或擦傷，眼除外，未提及感染；(3)前胸壁挫傷；(4)後背部
      挫傷，皮下瘀血3×0.5公分；(5)左上犬齒、第一臼齒斷裂
      等傷害，原告除肉體疼痛，精神上亦受有相當程度之痛苦
      ，是其請求被告給付精神慰撫金，自屬有據。本院審酌原
      告專科畢業，平日以耕種水稻或雜糧維生，每月收入約
      2,000至3,000元，於97年度所得總額2,265元（為股利憑
      單），名下有房屋3筆、土地5筆、田賦1筆、汽車1輛，另
      有投資5筆，財產總額6,821,108元；被告高中畢業，現為
      消防局工友，月薪約3萬餘元，97年度所得總額466,750
      元（薪資所得），名下有房屋1筆、土地1筆、田賦8筆、
      汽車1輛，財產總額9,912,234元等情，業據兩造於本院審
      理中陳述在卷，並有本院依職權調閱兩造稅務電子閘門財
      產所得調件明細表附卷足考（見本院卷第14-17、21-23頁
      ），本院斟酌雙方之身分、地位及經濟狀況等情形，認原
      告請求被告賠償非財產上之損害在30,000元範圍內，核屬
      適當，逾此範圍之請求，即非有據。
    (3)合計原告得請求之數額為47,000元【計算方式：17,000元
      （醫藥費）+30,000元（精神慰撫金）=47,000元】。
四、末按給付無確定期限者，債務人於債權人得請求給付時，經
    其催告而未為給付，自受催告時起，負遲延責任；其經債權
    人起訴而送達訴狀，或依督促程序送達支付命令，或為其他
    相類之行為者，與催告有同一之效力；遲延之債務，以支付
    金錢為標的者，債權人得請求依法定利率計算之遲延利息；
    應付利息之債務，其利率未經約定，亦無法律可據者，週年
    利率為百分之5；民法第229條第2項、第233條第1項前段及
    第203條定有明文。本件損害賠償之債並無確定給付期限，
    從而，原告本於侵權行為之法律關係，請求被告應給付原告
    47,000元，及自刑事附帶民事起訴狀繕本送達被告翌日即98
    年8月27日起至清償日止，按年息百分之5計算之利息，為有
    理由，應予准許。原告逾此部分所為之請求，為無理由，應
    予駁回。
五、本件事證已臻明確，兩造其餘攻擊、防禦及舉證，核與本院
    心證形成與判決結果均無影響，爰不另一一論述，附此敘明
    。
六、原告勝訴部分，係屬民事訴訟法第389條第1項第5款所稱所
    命給付之金額未逾50 萬元之判決，就其勝訴部份，應依職
    權宣告假執行，原告聲請願供擔保假執行，即無必要；又被
    告陳明願供擔保免為假執行，爰酌定相當擔保金額免為假執
    行之宣告。至原告敗訴部分，其假執行之聲請失所附麗，併
    予宣告駁回之。
七、據上論結，本件原告之訴為一部有理由、一部無理由，依民
    事訴訟法第79條、第389條第1項第5款、第392條第2項，判
    決如主文。
中    華    民    國    99    年    2     月    8     日
                  民事第二庭    法  官    張桂美
以上正本證明與原本無異。
如不服本判決，應於送達後廿日內，向本院提出上訴狀並表明上
訴理由，如於本判決宣示後送達前提起上訴者，應於判決送達後
廿日內補提上訴理由書（須附繕本）。
中    華    民    國    99    年    2     月    8     日
                                書記官    謝安青

司法院資訊處製作；財團法人民間司法改革基金會備份。
